【裁判字號】    95,交訴,13
【裁判日期】    951108
【裁判案由】    過失致死
【裁判全文】
臺灣宜蘭地方法院刑事判決              95年度交訴字第13號
公  訴  人  臺灣宜蘭地方法院檢察署檢察官
被      告  丁○○
選任辯護人  包漢銘律師
上列被告因過失致死案件，經檢察官提起公訴（94年度偵字第
3226號），本院判決如下：
    主  文
丁○○從事業務之人，因業務上之過失致人於死，處有期徒刑陸
月，如易科罰金，以新臺幣壹仟元折算壹日。
    事  實
一、丁○○從事水泥工作，平時駕駛車牌號碼5027-FM號小貨車
    載運從事水泥工作之工具，係以駕駛車輛為其完成主要水泥
    工作業務附隨之輔助事務，為從事駕駛業務之人。於民國93
    年10月8日下午，丁○○駕駛前開小貨車，沿宜蘭縣蘇澳鎮
    ○○路由羅東往蘇澳（往濱海路）方向行駛，同日下午5時
    50分許，行經前述福德路360號前，本應注意兩車併行之間
    隔，並隨時採取必要之安全措施，依當時情形，天候陰、夜
    間有照明，直路，路面乾燥無缺陷，視距良好無障礙物，並
    無不能注意之情事，竟疏未注意，適有劉錦銘騎乘車牌號碼
    JJ2-075號重型機車，同向併行於丁○○所駕小貨車左側，
    靠近路中心分向限制線之快車道上，亦疏未注意保持併行時
    之安全距離，使丁○○所駕前揭小貨車車身左側與劉錦銘所
    騎乘之重型機車發生擦撞，致劉錦銘人車倒地，因此受有右
    頭頂有皮下血腫（8X10公分）、右臉擦傷腫脹、左手腕擦傷
    （3X2公分）、右手中指擦傷及撕裂傷（2X2公分）、右膝擦
    傷（1X1公分）、左足背擦傷2處（均1X1公分）之傷害，復
    經檢查為蜘蛛膜下腔出血及顏面骨折，93年10月17日因左大
    腦動脈栓塞，嗣腦部持續腫脹、缺氧，引發腦幹壞死，而於
    93年10月22日下午3時20分不治死亡。
二、案經劉錦銘之母劉林巒、妻戊○○告訴暨臺灣宜蘭地方法院
    檢察署檢察官相驗後簽分偵查起訴。
    理  由
一、訊據被告丁○○固坦承其為從事駕駛業務之人，於上述時間
    ，駕駛前揭小貨車，沿宜蘭縣蘇澳鎮○○路由羅東往蘇澳方
    向行駛，行經福德路360號前，同一時間被害人劉錦銘騎乘
    前揭重型機車在其車身附近，嗣並在福德路360號前倒地之
    事實，核與證人丙○○於本院審理時證稱伊看到被告與被害
    人兩車係行駛於往蘇澳方向，並均在往蘇澳方向之車道上等
    語（參見本院卷第111頁）；證人即在位於福德路353號經營
    上林檳榔攤之乙○○於本院審理時證稱：伊目睹被害人人車
    倒地之位置係在往蘇澳方向倒地等語（參見本院卷第113頁
    ）等情相符。依車禍發生後至現場處理時任宜蘭縣警察局蘇
    澳分局車禍處理小組巡佐甲○○所繪製之卷附現場圖，被告
    所駕小貨車位置並未標示，被害人所騎乘機車、一攤血跡則
    係在由蘇澳往羅東之車道上，然證人甲○○於本院審理時證
    稱：伊至現場時只看到被害人之機車及血跡，未見其他疑似
    肇事車輛跡證，且被害人之機車已為他人扶起等語（參見本
    院卷第145、148頁），此並有現場被害人機車立起於往羅東
    車道之分向限制線附近之照片為佐，復參酌證人乙○○於本
    院審理時所繪製目睹車禍後實況：小貨車及機車均在往蘇澳
    方向之車道上，機車已壓在分向限制線上，被害人則倒於小
    貨車左側與機車右側之間（參照本院卷第121頁證人乙○○
    所繪現場簡圖），顯非在往羅東方向之車道上，則被害人機
    車真正倒地之位置，尚難以證人甲○○所繪現場圖、現場照
    片為據。至於被害人之血跡為何位於往羅東之車道上，可能
    性甚多，未必係倒地瞬間灑於地面所留，亦有可能因被害人
    之機車本就相當靠近路中心之分向限制線，人車倒地後產生
    滑行所致，且被告亦供承其與被害人均係行駛於往蘇澳之車
    道上，是被告確於上述時間，駕駛前揭小貨車，沿宜蘭縣蘇
    澳鎮○○路由羅東往蘇澳方向行駛，行經福德路360號前，
    同一時間有被害人騎乘前揭重型機車，與被告所駕貨車同向
    ，並在被告所駕貨車左方靠近分向限制線之快車道上倒地之
    事實，誠屬無疑。惟被告矢口否認有何過失犯行，辯稱：被
    告所駕前開小貨車並未與被害人所騎乘之機車發生碰撞或擦
    撞。縱認兩車有發生擦撞，但被告當時並未見被害人所騎乘
    之機車在其貨車之旁邊或後方，且被害人騎乘機車行駛於快
    車道上，經測定血液酒精濃度高達539mg/dl，已屬違規駕駛
    ，基於交通信賴原則無從注意兩車併行之間隔，難謂有過失
    。再者，被害人死亡之結果與本件車禍之發生應無相當因果
    關係云云。經查：
（一）有關被告所駕小貨車與被害人所騎機車有無發生擦撞或碰
      撞之爭點：
    (1)證人丙○○於93年10月23日偵查中證稱：「（問：10月8
      日你有無目擊車禍？）有，我走在濱海公路往蘇澳方向，
      要步行回家，看到一台小貨車在我前面，還有輛機車，都
      是在我前方。」、「機車在外側，小貨車靠中線，在內側
      。」、「我聽到碰一聲，究為倒地聲或撞擊聲我不清楚。
      」、「（問：發生在你前方多少距離？）約五、六十公尺
      。」、「（問：當時視線如何？）很暗。」、「我必須說
      明我是要往蘇澳，但我是走在往羅東方向的機車道上，而
      小貨車及機車都是逆向行駛，要往蘇澳方向，但都是騎在
      羅東的方向。」、「（問：是否真的有撞到？）我有看到
      二台車靠得很近。」、「（問：看的時候是小貨車撞到機
      車？）當時他們二輛車是平行的，當時撞到何處我不清楚
      。」等語（參見相驗卷第19、20頁）；於94年8月8日偵查
      中證稱：「我是種田回來，穿越福德路，在沿福德路往蘇
      澳方向走一小段，要回我家，我看到我的前面有貨車及機
      車，二台都是行駛在往羅東方向的馬路，但是都逆向往蘇
      澳，小貨車靠中線，機車在貨車的左邊，二台車很靠近，
      我有看到貨車的左邊與機車的右邊相撞，因為距離太遠，
      而且天色有點昏暗，確實撞到那裡我不清楚，機車好像是
      往左邊倒，貨車都沒有停下來，直接開走。而且我看到他
      們快撞到時我還一邊叫，所以我印象很深刻。」、「我是
      聽鎮民代表林崇賢說警察把被害人寫成自己跌倒，我才不
      服，跟警察說我看到機車與貨車相撞.... 」等語（參見
      相驗卷第85、86頁）；於94年10月26日偵查中證稱：「
      .... 車禍的位置應該在往蘇澳方向的車道上。我當時是
      從田間小路種田完要走回家，一到福德路時往右走，就看
      到一台小貨車及一台機車都行駛在往蘇澳方向的車道上，
      因為天色昏暗，我不確定他們的車速。」、「因為我當時
      （指第1、2次偵查時之陳述）是想我家住福德路370號，
      車禍發生在我家對向，所以我當時就認為他們是逆向行駛
      ，我當時並不知道後來死者會死亡，我只是想說他們確實
      有發生車禍，並非死者自己騎機車跌倒，所以才想要出來
      講，我是憑良心在講。我是走在跟他們同方向的路上，他
      們都在我前方。」、「機車好像在貨車的左邊。因為離太
      遠天色又暗，所以我不知道他們二台車撞到那裡，但是我
      有看到機車的右邊跟貨車的左邊相撞，我看到時我還一邊
      叫，聽到碰一聲，究竟這個聲音是碰撞聲或是機車倒地聲
      ，我不清楚。」、「（問：為何一開始偵訊時說有看到二
      台車靠得很近，沒有說有撞到？）我有說靠得很近，有聽
      到碰撞聲。確實有撞到，不過車子撞到就會有痕跡，找到
      車子就知道了。」等語（參見相驗卷第258頁）；於本院
      審理時證稱：「（辯護人問：你從田裡走到路邊你是否就
      一直注意兩台車？）是。」、「（辯護人問：有無看到二
      車相擦撞？）沒有看到，距離太遠。」、「（辯護人問：
      你是否只有聽到碰一聲？）我啊了一聲說，並說『撞到了
      、撞到了』（台語），就聽到碰一聲。」、「（辯護人問
      ：有無看到機車及貨車擦撞？）我只在遠遠的地方看，我
      不敢確認有無撞到。」、「（檢察官問：你剛才說『撞到
      了、撞到了』的意思是機車及貨車會撞到？）也不能這麼
      說，我認為機車及貨車好像快撞到了，所以說『撞到了、
      撞到了』，但實際上有無撞到我不知道。」、「（檢察官
      問：你所聽到碰一聲很大聲是機車倒地聲還是與貨車撞擊
      聲？）我確實不知道是如何撞到，只是聽到碰一聲很大聲
      。」等語（參見本院卷第109、110頁）。綜觀證人丙○○
      於偵查中及本院審理時之前後證詞，就車禍發生前被告所
      駕貨車與被害人劉錦銘所騎機車之行進方向及車道所述不
      一，而被告所駕小貨車與被害人所騎機車應係位於由羅東
      往蘇澳之車道上，且應無逆向行駛之情形，業如前述，且
      證人丙○○業已於本院審理時另證稱：「（審判長問：在
      九十三年十月二十三日檢察官相驗後訊問你目擊車禍的情
      形，你為何說兩車都是逆向行駛？）那天我回家回想我家
      是在對面車道，所以想法上認為兩車是逆向，我後來才想
      到並不是逆向，因為我剛從田裡走到馬路。」等語（參見
      本院卷第111頁），證人丙○○當時注意之焦點係在前方
      被告所駕貨車與被害人所騎機車之行進情形，對於自己所
      處之位置及與被告所駕貨車與被害人所騎機車之相對位置
      較無印象，因而有所誤認，於常情非無可能，且證人丙○○就被告所駕貨車與被害人所騎機車之相對位置所述一致
      ，益徵證人丙○○當時確曾相當專注於被告所駕貨車與被
      害人所騎機車之動態，是尚難以證人丙○○於偵、審有關
      其目擊被告所駕貨車與被害人所騎機車是否逆向行駛？係
      行駛於由羅東往蘇澳或由蘇澳往羅東之車道？等節所有歧
      異即完全偏廢證人丙○○其餘部分之證言。再者，證人丙○○於偵查中先後曾陳以目擊兩車「靠得很近」、「撞到
      何處我不清楚」、「確實有撞到」，嗣於本院審理時則陳
      以「沒有看到兩車相擦撞」，所述看似不同，惟核其於偵
      查中證稱：「我看到他們快撞到時我還一邊叫，所以我印
      象很深刻。」；於本院審理時進一步陳稱當時情景為：「
      我啊了一聲說，並說『撞到了、撞到了』（台語），就聽
      到碰一聲。」，以證人丙○○當時因與被告所駕貨車與被
      害人所騎機車有一段數十公尺之距離，無法確認兩車撞擊
      點，誠屬合理；惟其目擊兩車間併行極為靠近，並漸漸趨
      於接觸之事實，證人丙○○於歷次證述中始終一致。證人
      丙○○雖無法百分之百把握曾目擊接觸瞬間，但已目擊即
      將擦撞之景況，然自「兩車趨於接觸後至『碰』一聲、機
      車倒地」之因果歷程以觀，被告所駕貨車顯較被害人所騎
      機車為重，於行駛中只須輕微擦撞被害人之機車，即足以
      造成被害人之機車倒地，是應可排除被害人所騎機車兩車
      趨於接觸之瞬間尚有其中足以影響被害人自己倒地之因素
      之可能性。再以證人丙○○雖未明確目擊兩車之撞擊點，
      亦未於審理時直陳兩車確有發生撞擊，但以證人丙○○於
      偵查中所述「我是聽鎮民代表林崇賢說警察把被害人寫成
      自己跌倒，我才不服，跟警察說我看到機車與貨車相撞
      .... 」應可推認證人丙○○於當時亦應確認兩車已發生
      擦撞。被告辯稱伊並未與被害人所騎機車發生擦撞，不足
      採信。
    (2)檢察官於93年10月23日至宜蘭縣蘇澳鎮○○路182巷19號
      被害人劉錦銘住處相驗時，同時勘驗被害人當時所駕車牌
      號碼JJ2-075號重型機車：機車後方、右方並無撞擊痕跡
      ，左側前方導流板有部分擦痕，右側有磨地痕，右手煞車
      把斷裂，左、右側後照鏡均斷裂。另檢察官於94年9月15
      日勘驗被告所有車牌號碼5027-FM號之小貨車，其中被告
      車輛左側後輪擋泥板上有一處凹痕，有勘驗筆錄、照片在
      卷可稽（參見相驗卷第159、160、169頁），然被害人之
      機車於車禍當時曾倒地，並發出「碰」一大聲，業於證人
      丙○○於前揭證詞中陳述甚明，再依證人甲○○於本院審
      理時證稱：現場沒有發現碎片，只有血跡等語（參見本院
      卷第148頁），無自機車車體分離之部分如煞車把、後照
      鏡遺留現場，則被害人機車損害之情形，是否因撞擊所導
      致，已無從依被害人之機車損害情形加以推認。另檢察官
      勘驗被告之小貨車係在車禍發生將近一年之後，被告之小
      貨車左側後輪擋泥板上呈現之一處凹痕，是否為本件車禍
      造成，亦已無從得知。被告即據以辯稱：可見被告之小貨
      車確未與被害人之機車發生擦撞云云。惟核被告之貨車雖
      未發現明顯之擦撞痕跡，但車輛間之碰撞若僅是輕微接觸
      ，未留下明顯擦痕，絕非難以想像。是被告前揭所辯，亦
      無足採。
    (3)綜上，依證人丙○○之證詞，已足證明被告所駕貨車確實
      與被害人所騎乘之機車發生擦撞，被告辯稱並無發生擦撞
      云云，委無可取。
（二）有關被告就本件車禍之發生能否以交通信賴原則為由免除
      過失責任之爭點：
    (1)按汽車駕駛人對於防止危險發生之相關交通法令之規定，
      業已遵守，並盡相當之注意義務，以防止危險發生，始可
      信賴他人亦能遵守交通規則並盡同等注意義務。若因此而
      發生交通事故，方得以信賴原則為由免除過失責任，此有
      最高法院84年度臺上字第5360號判例可參。又所謂交通信
      賴原則之適用，應以自身並未違規為前提，又如於他人之
      違規事實雖極明顯，但汽車駕駛人同時有充足之時間可以
      採取適當之措施以避免發生交通事故之結果時，亦不得以
      信賴他方定能遵守交通規則，以免除自己之責任，最高法
      院83年度臺上字第5470號判決意旨亦說明甚詳。
    (2)查被害人於車禍發生前，係行駛於被告所駕小貨車同向左
      側，並行駛於道路中間分向限制線之位置，已如前述，顯
      然被害人已騎乘機車於機車禁行之快車道上。又被害人於
      車禍發生經送醫後，為羅東聖母醫院於93年10月8日下午7
      時9分檢驗被害人血液中酒精濃度達539mg/dl，此有該院
      檢驗報告1紙在卷可稽，而血液中酒精濃度大於400mg/dl
      ，一般行為表現已屬呼吸中樞麻痹、漸近死亡之程度（參
      見本院卷第73頁），被害人騎乘機車，已顯然違規，固屬
      明確。然查，依前揭證人丙○○於偵查中證稱，其曾目擊
      被害所駕小貨車與被害人所騎乘之機車係平行的；另於本
      院審理證稱：「我啊了一聲」、「並說『撞到了、撞到了
      』（台語）」等語，被告所駕小貨車與被害人之機車曾併
      行駛近，並漸趨撞擊，是可見被告所駕小貨車除與被害人
      所騎機車發生擦撞，亦證被告所駕小貨車與被害人所騎機
      車於發生擦撞前均未保持兩車併行之間隔，且兩車擦撞並
      非促不及防地發生，復證人丙○○雖以當時光線昏暗等語
      ，惟尚有照明，此有道路交通事故調查報告表可參，是被
      告所駕小貨車與被害人所騎機車因未保持安全間隔，致兩
      車發生擦撞，亦可認定。按汽車行駛時，駕駛人應兩車併
      行之間隔，並隨時採取必要之安全措施，道路交通安全規
      則第94條第3項定有明文，被告駕駛小貨車既有違反前開
      規定，已屬違規行車。又被害人騎乘機車雖亦有酒後駕車
      、機車行駛快車道及與被告所駕小貨車未保持安全間距之
      違規，然對於本件車禍之發生，被告仍有未盡保持安全間
      距之注意義務，以防止兩車擦撞之發生，應不得以信賴他
      方定能遵守交通規則，以免除自己之過失責任。
（三）被告之過失行為與被害人倒地受傷並造成死亡之結果間，
      有無因果關係之爭點？
    (1)過失致人於死罪之成立，係以過失行為與死亡結果間，有
      相當之因果關係為其要件，故如因行為人之過失行為，先
      致被害人受傷，再因該傷致死，或因該傷致病，因病致死
      ，即因原傷參入自然力後助成病死之結果者，均難謂無相
      當之因果關係，自應依過失致人於死罪論處；倘若被害人
      因該過失行為受傷後，另因罹患他病致死，所患之病與原
      傷毫無關聯，非屬原傷加入自然力所致者，則其因果關係
      業已中斷，祇能論以過失傷害罪，此有最高法院87年度臺
      上字第3417號判決意旨可資參照。
    (2)經查，被害人於93年10月8日車禍發生後，經送財團法人
      天主教靈醫會羅東聖母醫院（以下簡稱聖母醫院）救治後
      ，於93年10月22日下午3時20分因頭部外傷併顱內出血而
      死亡之事實，亦經檢察官督同法醫師相驗屬實，並製有相
      驗屍體證明書、驗斷書及勘驗筆錄可憑。而被害人送聖母
      醫院救治時，意識不清，呈現重度昏迷，並受有右頭頂有
      皮下血腫（8X10公分）、右臉擦傷腫脹、左手腕擦傷（
      3X2公分）、右手中指擦傷及撕裂傷（2X2公分）、右膝擦
      傷（1X1公分）、左足背擦傷2處（均1X1公分）之傷害，
      復經檢查為蜘蛛膜下腔出血及顏面骨折，轉入加護病房治
      療，經過治療，病情稍有好轉，但於93年10月17日病情又
      有變化，經檢查為左大腦動脈栓塞，於93年10月18日手術
      治療，但病情仍無好轉，腦部持續腫脹、缺氧，引發腦幹
      壞死而死亡，有聖母醫院94年9月21日天羅聖民第689號函
      （並附有包括病程記錄單、護理紀錄等在內之病歷資料，
      參見相驗字卷第175頁以下）、95年5月10日天羅聖民字第
      354號函（參見本院卷第47頁）在卷可稽。有關被害人自
      93年10月8日送醫後至93年10月22日死亡止期間之診治過
      程，辯護人質以：被害人原本病情好轉，惟嗣後仍死亡，
      被害人死亡之結果是否為本件車禍所造成，顯非無疑；再
      者，93年10月18日之病程記錄單記載：「.... 目前宜用
      藥物控制，但效果不好，.... 也有（可）能更差.... 」
      等語，則被害人是否因聖母醫院之救治不當致死；甚者，
      93年10月18日之護理紀錄記載：「醫師表疑似肺挫傷，及
      氣管位置太深.... 」等語（參見相驗卷第214頁），而被
      害人送醫時並無肺挫傷，顯然是因聖母醫院於插管治療時
      位置太深所造成，而使被害人原本好轉之病情於93年10月
      17日急轉直下，進而死亡（參見本院卷第36、37頁）；末
      以，聖母醫院亦於95年8月24日天羅聖民字第672號函說明
      ，被害人病情惡化是腦栓塞導致，臨床上發現腦外傷後併
      發動脈栓塞（腦栓塞）並不少見，但嚴重致死之情形則較
      少見，則被害人死亡之結果，是否確與本件車禍造成，實
      有疑問云云（參見95年10月25日刑事辯護狀第6頁）。惟
      查，依前揭聖母醫院94年9月21日函所附病程記錄單、護
      理紀錄等資料之記載，「醫師表疑似肺挫傷，及氣管位置
      太深.... 」等語之護理紀錄（參見相驗卷第214頁）係在
      93年10月8日亦即車禍當天，而非辯護人所指之93年10月
      18日，辯護人所指顯有誤會，故辯護人進而認「因聖母醫
      院於插管治療時位置太深所造成，而使被害人原本好轉之
      病情於93年10月17日急轉直下，進而死亡」之推論，即有
      錯誤，復依該院95年8月24日天羅聖民字第672號函之說明
      ：患者呈昏迷狀態，須施行氣管插管，以維持呼吸道暢通
      ，再經由X光片判斷插管位置，以達適當之位置，被害人
      插管位置大致恰當，外拔1公分可令其達到更佳位置，以
      防病人因吞嚥等動作導致管子過深，故被害人之氣管插管
      不影響其病情之惡化。被害人急診當時主治醫師係「懷疑
      」有肺挫傷，但嗣根據住院之生命跡象判斷，並無嚴重肺
      挫傷，與插管亦無相關，與後來死亡亦無相關（參見本院
      卷第90頁）。再者，93年10月18日之病程記錄單：「....
      目前宜用藥物控制，但效果不好，.... 也有（可）能更
      差.... 」之記載，該院亦說明以：前揭記錄乃在告知家
      屬被害人腦浮腫之治療目前之藥物效果不佳，手術治療須
      考慮，但手術有其程度之風險，不是百分之百保證。手術
      只是非不得已才考慮施行，因其控制腦腫效果有限等語（
      同見前揭卷第90頁），有上開函文在卷可佐。參以，93年
      10月18日之病程記錄單上「.... 目前宜用藥物控制，但
      效果不好，.... 也有（可）能更差.... 」，前文係記載
      「經解釋病情表示不樂觀，因fever（發熱）brain
      swelling（腦腫脹）壓迫血管，原本angiography（血管
      攝影）取消。」，顯示被害人於93年10月18日病情已因發
      熱、腦腫脹而不樂觀，佐以被害人自入院起至93年10月18
      日止，均持續有體溫偏高、血壓偏低症狀，於93年10月17
      日起尚有腦組織灌流改變等病情變化等一致之護理紀錄，
      顯示被害人病情並未有其他罹患他病或其他異常或特殊之
      外力介入而惡化之跡象存在，期間之因果關係並無中斷。
    (3)綜上，被告之過失行為與被害人死亡結果間，並無聖母醫
      院診療疏失之事實存在，因果關係並未中斷，兩者具有相
      當之因果關係，已可認定。
（四）總前，汽車行駛時，駕駛人應注意兩車併行之間隔，並隨
      時採取必要之安全措施，道路交通安全規則第94條第3項
      已定有明文，被告駕駛小貨車既違反前開規定，屬於違規
      行車，並因此與被害人發生擦撞，致被害人倒地受傷，顯
      有過失。且其過失行為與被害人嗣後因傷而致死亡之結果
      間，有相當因果關係，被告前開所辯，均不足採認，事證
      明確，被告業務過失致死之犯行，堪以認定，應依法論科
      。
二、查被告係從事駕駛業務之人，其因業務上之過失致被害人死
    亡，所為係犯刑法第276條第2項之罪。被告行為後，刑法業
    於94年2月2日經總統以華總一義字第09400014901號令修正
    公布，並於95年7月1日施行（下稱新刑法，修正前刑法下稱
    舊刑法），參酌最高法院95年5月23日刑事庭第8次會議決議
    及24年上字第4634號判例意旨，新刑法第2條第1項之規定，
    係規範行為後法律變更所生新舊法律比較適用之準據法，於
    新刑法施行後，應適用新刑法第2條第1項之規定，為「從舊
    從輕」之比較。另於比較時應就罪刑有關之共犯、未遂犯、
    想像競合犯、牽連犯、連續犯、結合犯，以及累犯加重、自
    首減輕暨其他法定加減原因（如身分加減）與加減比例等一
    切情形，本於統一性及整體性原則，綜其全部罪刑之結果而
    為比較。本案涉及法律變更之部分經附表所示比較新舊刑法
    之結果，新刑法較有利於被告，依新刑法第2條第1項但書規
    定，自應適用有利於被告之新刑法。爰審酌本件車禍之發生
    ，被告雖有疏未注意兩車併行間隔之過失，然與被害人顯有
    嚴重醉態駕車、騎駛於快車道及亦未注意兩車併行間隔之過
    失相較，被告之過失情節顯然輕微，本應予從輕量處，然考
    量本件車禍發生後，被告並未向處理員警表明其為肇事者，
    反在旁緘默不語，此為被告所自承，又當車禍發生未久，被
    害人家屬提供不明人士所書寫、被告所駕小貨車之車號予警
    方查證，時任宜蘭縣警察局蘇澳分局車禍處理小組巡佐甲○○並尋得被告車輛時，被告亦未據實以告，此為證人甲○○
    於本院審理時證述在卷（參見本院卷第144至146頁），嗣後
    未與被害人家屬達成和解併予賠償之犯後態度等一切情狀，
    量處如主文所示之刑，並諭知易科罰金之折算標準。
據上論斷，應依刑事訴訟法第299條第1項前段，刑法第2條第1項
但書、第276條第2項、第41條第1項前段，刑法施行法第1條之1
，判決如主文。
本件經檢察官吳志成到庭執行職務。
中    華    民    國    95    年    11    月    8     日
                  刑事第三庭審判長法  官    林惠玲
                                  法  官    劉家祥
                                  法  官    郭淑珍
以上正本證明與原本無異。
如不服本判決應於收受本判決後10日內向本院提出上訴書狀，其
未敘述上訴理由者，並得於提起上訴後10日內向本院補提理由書
狀(均須按他造當事人之人數附繕本)「切勿逕送上級法院」。
                                  書記官    林秀麗
中    華    民    國    95    年    11    月    10    日
附錄法條：
刑法第276條第2項
從事業務之人，因業務上之過失犯前項之罪者，處五年以下有期
徒刑或拘役，得併科三千元以下罰金。
附表：
┌───┬───────┬────────┬──────┐
│比較  │舊刑法於本案適│新刑法於本案適用│依從舊從輕原│
│法條  │用之法律效果  │之法律效果      │則比較結果  │
├───┼───────┼────────┼──────┤
│刑法第│依罰金罰鍰提高│依刑法施行法第1 │本條未發生更│
│276第2│標準條例第1條 │條之1第2項提高30│有利或更不利│
│項（得│前段規定，    │倍，最高可處新臺│被告之變更。│
│併科罰│銀元3,000得提 │幣90,000元      │            │
│金部分│高10倍，最高可│                │            │
│）    │處銀元30,000元│                │            │
│      │即新臺幣90,000│                │            │
│      │元            │                │            │
├───┼───────┼────────┼──────┤
│刑法第│被告前曾因贓物│限於受徒刑執行完│本條從新刑法│
│47條  │案件，經法院判│畢後，五年內故意│較有利於被告│
│      │處有期徒刑4月 │再犯有期徒刑以上│            │
│      │確定，嗣於90年│之罪者，過失犯無│            │
│      │8月21日執行完 │累犯之適用。    │            │
│      │畢等情，有臺灣│                │            │
│      │高等法院被告前│                │            │
│      │案紀錄表在卷可│                │            │
│      │稽，其於五年內│                │            │
│      │過失犯有期徒刑│                │            │
│      │以上之本案，仍│                │            │
│      │應適用累犯規定│                │            │
│      │，加重本刑至2 │                │            │
│      │分之1。       │                │            │
├───┼───────┼────────┼──────┤
│刑法第│罰金刑：銀元1 │罰金刑：新臺幣  │本條從舊刑法│
│33條第│元以上        │1,000元以上，以 │較有利於被告│
│5款   │              │百元計算之      │            │
├───┼───────┼────────┼──────┤
│刑法第│依罰金罰鍰提高│如易科罰金，以新│本條從舊刑法│
│41條第│標準條例第2條 │臺幣1,000元、   │較有利於被告│
│1項前 │規定，易科罰金│2,000元或3,000元│            │
│段    │數額提高為100 │折算1日         │            │
│      │倍，如易科罰金│                │            │
│      │，以銀元300元 │                │            │
│      │即新臺幣900元 │                │            │
│      │折算1日       │                │            │
├───┴───────┴────────┴──────┤
│綜合比較結果：                                        │
│因被告依舊刑法應成立累犯，將使最重主刑即有期徒刑之部分│
│最高得加重至2分之1，然依新刑法不成立累犯，最重主刑不予│
│加重，故雖罰金最低刑、易科罰金部分以舊刑法較為有利，然│
│綜其全部罪刑之比較，仍應以新刑法較有利於被告，故本案應│
│一體適用新刑法。                                      │
└───────────────────────────┘


司法院資訊處製作；財團法人民間司法改革基金會備份。
